【裁判字號】    90,台上,5822
【裁判日期】    900920
【裁判案由】    偽造貨幣
【裁判全文】
最高法院刑事判決                                九十年度台上字第五八二二號
    上  訴  人  甲○○
右上訴人因偽造貨幣案件，不服台灣高等法院高雄分院中華民國八十八年六月二十三
日第二審判決（八十八年度上訴字第六二二號，起訴案號：台灣高雄地方法院檢察署
八十七年度偵字第七四三四號），提起上訴，本院判決如左：
    主  文
上訴駁回。
    理  由
按刑事訴訟法第三百七十七條規定，上訴於第三審法院，非以判決違背法令為理由，
不得為之。是提起第三審上訴，應以原判決違背法令為理由，係屬法定要件。如果上
訴理由狀並未依據卷內訴訟資料，具體指摘原判決不適用何種法則或如何適用不當，
或所指摘原判決違法情事，顯與法律規定得為第三審上訴理由之違法情形，不相適合
時，均應認其上訴為違背法律上之程式，予以駁回。本件上訴人甲○○上訴意旨略稱
：(一)、證人即承辦警員李仲仁於第一審證稱：「當時是晚上，光線不足，是謝吉宗開
車沒錯，……我要搜身時發現謝吉宗手上有持夾鍊袋，並要跑，經我抓回來時夾鍊袋
即不見了」，於原審證稱：「有看見謝吉宗將一包（海洛因）東西交給被告」（上情
原審筆錄未載及）等情，均可證明海洛因確為上訴人之兄謝吉宗所有，上訴人為免謝
吉宗之假釋被撤銷，才在警訊筆錄中頂下持有及吸食海洛因罪責。當時承辦警員明知
該包海洛因確係謝吉宗所有，惟認上訴人與謝吉宗已一人坦承犯行，即未加以深究，
警訊筆錄即依上訴人與謝吉宗二人之陳述記載。又謝吉宗於第一審亦供稱：偽鈔是在
伊車上前座扶手處被查到的，該偽鈔是伊友人李炎城寄放的等語。李仲仁於第一審亦
證稱：當天是謝吉宗開車沒錯，伊是請謝吉宗將口袋中錢拿出來，當時不知是偽鈔，
後來因編號相同才發現是偽鈔等情；其於原審亦證稱：應該是從駕駛人即謝吉宗身上
取出偽鈔的等語。證人廖志民證稱：於上訴人等被查獲前一天晚上，謝吉宗曾出示偽
鈔向伊炫耀等語。廖志民因事隔一年餘而記憶不清，然尚不得以其證言有些微差異，
即認廖志民之證言不足採信。綜上各情，均足見扣案偽鈔是從謝吉宗身上查獲無訛。
(二)、李仲仁於原審訊問中為求慎重，特別要求打電話與同時執勤之員警，求證確定偽
鈔係由謝吉宗之身上搜出，原審未傳喚另一在場員警到庭查明真象，有應於審判期日
調查之證據而未予調查之違法。又謝吉宗確因另案入監執行經假釋，上訴人為免謝吉
宗之假釋遭撤銷而須入監服刑七年，乃為謝吉宗頂罪。原審就上情是否屬實未詳予調
查釐清，亦於法有違等語。
惟查：原判決認定上訴人有如原判決事實欄所記載之意圖供行使之用，而收集偽造之
通用紙幣犯行，係以前開事實業據上訴人於警訊及偵查中供承甚詳，核與同案被告謝
吉宗於警訊中證述情節相符，並有查扣偽造之伍佰元券十五張可稽，而上開查扣之伍
佰元券確係偽鈔，亦有台灣銀行岡山分行出具之「截留偽造變造仿造新台幣通報單」
在卷可證。另參以上訴人係向不詳姓名之人收購上開偽鈔，堪認上訴人不利於己之自
白係屬事實。至證人李仲仁雖於第一審證稱：伊是請謝吉宗將口袋中的錢拿出來等情
，然其於原審審理中又改稱：時隔已久，已記不清楚在何人身上查獲偽鈔等語，其所
為證言前後不一。且上訴人與謝吉宗之警訊筆錄均由李仲仁製作，則李仲仁製作其等
之警訊筆錄時記憶猶新，應無任由上訴人為謝吉宗頂罪之理。李仲仁於第一審所為之
上開證言，應係事隔已久而記憶模糊所致，尚難以之為有利於上訴人之論據。另上訴
人所聲請傳喚之證人廖志民證稱：民國八十七年三月二十六日晚上，在鳳山市某小吃
店，曾看到謝吉宗拿偽鈔出來炫耀，且僅拿出來一次云云。惟上訴人關於同一情節則
供述：被查獲前一天晚上，謝吉宗曾在鳳山市某小吃店與他家，二次在伊與廖志民面
前出示該偽鈔等情。廖志民與上訴人分別供述之情節，顯不相符，廖志民所為之證言
顯屬事後迴護之詞，不足採信。上訴人事後翻異前供辯稱各語，顯係卸責之詞，不足
採信等情，予以綜合判斷。因而維持第一審論處上訴人意圖供行使之用，而收集偽造
之通用紙幣罪刑之判決，駁回上訴人在第二審之上訴，業已說明其所憑之證據及其認
定之理由，從形式上觀察，並無違背法令之情形。而按證據之取捨與證據之證明力如
何，均屬事實審法院得自由裁量、判斷之職權；苟其此項裁量、判斷，並不悖乎通常
一般之人日常生活經驗之定則或論理法則，又於判決內論其何以作此判斷之心證理
由者，即不得任意指摘其為違法，而據為提起第三審上訴之合法理由。原審說明李仲
仁、廖志民之證言不足為有利於上訴人之認定，乃其採證職權之合法行使，且原判決
並已說明其證據取捨及證據證明力判斷之理由，不容任意指為違法。上訴人確有持有
及施用海洛因犯行，該部分並據上訴人向原審撤回上訴而判決確定（原審卷第六十五
頁）。上訴意旨以上訴人於警訊中為謝吉宗頂下持有及施用海洛因罪責，並依此據以
推論上訴人亦係為謝吉宗頂下持有偽鈔罪責云云，核與卷內各項證據資料並不相符，
自非依據卷內資料執以指摘之合法上訴第三審理由。另刑事訴訟法第三百七十九條第
十款所謂應調查之證據，係指該證據與待證事實有重要關係，在客觀上應予調查者而
言。謝吉宗是否因另案假釋，並非即能證明上訴人所辯屬實。又按諸謝吉宗已死亡（
第一審卷第一一八頁），而其除於警訊中為不利於上訴人之供述外，於偵查中並否認
扣案之十五張偽鈔係在其身上查獲（偵查卷第十一頁背面）。且其於第一審供稱：偽
鈔是置於前座中央扶手處，是一個手提袋內共約十五、六張（第一審卷第三十六頁背
面）等語，核與李仲仁證稱：伊是請謝吉宗將身上口袋中的錢拿出來（同上卷第三十
七頁）等情，不盡相符。又李仲仁已明確證稱：係伊查獲（拿出）偽鈔的等語（原審
卷第四十九頁、第五十二頁背面），則縱傳喚非查獲取出偽鈔之另名警員，亦非即能
為有利於上訴人之認定。況原審於八十八年六月十六日下午三時二十分最後審判期日
調查證據完畢開始辯論前，審判長問上訴人尚有何證據聲請調查，上訴人答稱：「沒
有」（原審卷第六十七頁背面），其所踐行之訴訟程序難謂於法有違。且本院為法律
審，上訴人在本院又為此爭執，自非依據卷內資料執為指摘之合法上訴第三審理由。
原判決對上訴人之辯解何以不足採信，已在理由內詳加論述說明，其餘上訴意旨就原
判決根據上開證據所為事實之認定，究竟違反如何之證據法則，並未依據卷內資料具
體指摘，徒憑己意，或就原判決已有說明之事項，或就原審判斷證據證明力之合法職
權行使，漫指其違法，重為單純事實上之爭執，難謂係適法上訴第三審之理由，其上
訴違背法律上之程式，應予駁回。
據上論結，應依刑事訴訟法第三百九十五條前段，判決如主文。
中      華      民      國     九十     年      九      月     二十     日
                              最高法院刑事第四庭
                                  審判長法官  董  明  霈
                                        法官  丁  錦  清
                                        法官  林  茂  雄
                                        法官  王  居  財
                                        法官  張  祺  祥
      右正本證明與原本無異
                                              書  記  官
中      華      民      國     九十     年      九      月    二十七    日


司法院資訊處製作；財團法人民間司法改革基金會備份。
